臺灣臺中地方法院民事簡易判決  
111年度豐簡字第762號
原      告  黃祺薰  

被      告  張朝閔  
上列原告因被告侵占案件，提起刑事附帶民事訴訟請求損害賠償
（本院110年度附民字第644號），經刑事庭裁定移送前來，本院
於民國111年12月6日言詞辯論終結，判決如下：
    主      文
一、被告應給付原告新臺幣2,679元，及自民國110年7月20日起
    至清償日止，按週年利率百分之五計算之利息。
二、原告其餘之訴駁回。
三、本判決第一項得假執行。但被告如以新臺幣2,679元為原告
    預供擔保後，得免為假執行。
    事實及理由
甲、程序部分：按訴狀送達後，原告不得將原訴變更或追加他訴
    ，但擴張或減縮應受判決事項之聲明者，不在此限，民事訴
    訟法第255 條第1項第3款定有明文。本件原告於起訴時，原
    聲明請求被告給付新臺幣（下同）174,292元暨遲延利息（
    見本院附民卷第5頁）。嗣於本院民國111年12月6日言詞辯
    論期日，當庭減縮訴之聲明如下述（見本院豐簡卷第107頁
    ），核與前開規定相符，應予准許。
乙、實體部分：
壹、原告起訴主張：
一、兩造前為同居男、女朋友。緣被告於108年8月27日1時許，在
    彰化縣○○鄉○○○0段000巷0號德興宮前，以備用鑰匙啟動原告
    所有停放在上址處之車牌號碼000-0000號自用小客車（下稱系
    爭車輛），將系爭車輛駛離。其後系爭車輛由訴外人張馨瑜
    駕駛期間發生車禍，拖至修車廠維修，被告前往修車廠收取
    原告所有、原裝設在系爭車輛內之GOLIFE廠牌GoPad 5s型號
    聲控導航平板電腦（下稱系爭導航平板電腦）時，竟未經原
    告同意，將系爭導航平板電腦侵占入己（下稱系爭事件）。
二、爰依侵權行為之法律關係，請求被告賠償原告所受之下列損
    害：
  ㈠系爭導航平板電腦（含其內記憶卡1張）價值2,679元。
  ㈡交通費用等損失：原告為尋找系爭導航平板電腦及出席系爭
    事件開庭、調解等事宜，因此請假7 日，受有薪資損失7,70
    0元（計算式：日薪1,100元×7日＝7,700元）、往返法院開庭
    支出之交通費用976元、往返調解支出之交通費用14元、至
    車行與車禍現場尋找導航之交通費用618元、過路費6元、汽
    車消耗費用2,246元，共計11,560元。
  ㈢精神慰撫金：原告遭被告以不法手段侵害，造成精神耗弱，
    長期無法睡眠，心情憂鬱，需長期依賴藥物抑制情緒及幫助
    睡眠。被告事後毫無悔意，致原告產生更嚴重之精神憂鬱症
    ，需服用藥效更強之藥物，加重影響原告身體負擔，是被告
    應賠償原告精神慰撫金15萬元。
  ㈣以上共計164,239元。
三、並聲明：被告應給付原告164,239元，及自起訴狀繕本送達
    翌日起至清償日止，按週年利率5％計算之利息。
貳、被告抗辯則以：系爭車輛係原告辦理購入，然連第一筆汽車貸款金額26,924元均無力繳納，而係當時與原告交往中之被告所代繳，原告迄今仍未向被告清償。參以當時兩造為男、女朋友關係，被告亦取得系爭車輛原廠鑰匙1副，故被告當時認系爭車輛上包含系爭導航平板電腦等任何東西，均為雙方之共同財產，是被告僅願賠償系爭導航平板電腦一半費用即1,340元。如原告清償被告代繳之上開汽車貸款，被告始願賠償系爭導航平板電腦之全部費用2,679元。至於原告請求被告賠償交通等生活成本，與系爭導航平板電腦遺失無關，應無理由。又被告本件係侵害原告之財產權，並非人格權，原告請求賠償精神慰撫金，亦無理由。並聲明：㈠原告之訴駁回。㈡如受不利判決，願供擔保請准宣告免為假執行。
參、本院之判斷：
一、原告主張之上開事實，為被告所不爭執（見本院豐簡卷第10
    7頁）。且被告因上開行為涉犯侵占犯行，業經本院以110年
    度易字第1484號刑事判決判處有期徒刑2月，如易科罰金，
    以1,000元折算1日，未扣案之系爭導航平板電腦沒收，如全
    部或一部不能沒收或不宜執行沒收時，追徵其價額，該判決
    就被告部分已確定在案，亦有上開刑事判決附卷可稽（見本
    院豐簡卷第17頁至第28頁），並經本院依職權調取上開刑事
    卷宗（含偵卷）查閱屬實，而堪認定。
二、按因故意或過失，不法侵害他人之權利者，負損害賠償責任
    。民法第184條第1項前段定有明文。被告將原告所有之系爭
    導航平板電腦侵占入己，係不法侵害原告之財產權，則原告
    依上開規定，請求被告就其所受損害負賠償之責，於法自屬
    有據。
三、茲就原告請求損害賠償之項目，分敘如下：
  ㈠系爭導航平板電腦損害部分：
　　⒈原告主張系爭導航平板電腦（含其內記憶卡1張）價值2,67
      9元乙節，業據提出商品網頁列印資料為佐（見本院附民
      卷第23頁），且為被告所不爭執（見本院豐簡卷第106頁
      ），應屬可採。則原告主張被告應賠償其此部分之損失，
      即屬有據。
　　⒉被告雖主張其已依本院110年度易字第1484號刑事判決之諭知，就系爭導航平板電腦部分向臺灣臺中地方檢察署（下稱臺中地檢署）執行科繳納系爭導航平板電腦之價額3,000元。惟按刑法第38條之物及第38條之1 之犯罪所得之所有權或其他權利，於沒收裁判確定時移轉為國家所有；前項情形，第三人對沒收標的之權利或因犯罪而得行使之債權均不受影響。刑法第38條之3 第1 項、第2 項分別定有明文。是系爭刑事判決就被告之犯罪所得即系爭導航平板電腦諭知沒收，此乃國家刑罰權之實施，與原告基於民事請求權行使權利，係屬二事。而於本院111年12月6日言詞辯論終結時，原告尚未依刑事訴訟法第473條規定向臺中地檢署聲請發還上開3,000元，業經原告陳明在卷（見本院豐簡卷第107頁），堪認原告此部分尚未受償，被告對原告所負之債務亦尚未消滅，而無礙於原告本件請求。
　　⒊至被告雖抗辯兩造交往期間，車上任何東西包含系爭導航平板電腦均應為雙方共同財產等語，然此僅為被告單方面之認定，並無法律上依據，尚非可採。再按因故意侵權行為而負擔之債，其債務人不得主張抵銷，民法第339條定有明文。本件被告既係故意侵害原告之財產權，已如前述，揆諸前開法條規定，無論被告主張其有代為清償系爭車輛貸款乙節是否為真，其均不得主張以系爭車輛貸款金額抵銷系爭導航平板電腦之費用，併此敘明。
  ㈡交通費用等損失：原告因系爭事件而往返法院、調解庭，因
    而請假及花費金錢等，均屬於維護自身權利之行為，而為主
    張權利所伴隨之支出，尚不得認其因此所受之損失係因系爭
    事件所直接導致者。是原告請求此部分費用損失，尚屬無據
    。
  ㈢精神慰撫金部分：
    ⒈按不法侵害他人之身體、健康、名譽、自由、信用、隱私
      、貞操，或不法侵害其他人格法益而情節重大者，被害人
      雖非財產上之損害，亦得請求賠償相當之金額，民法第19
      5條第1項前段定有明文。故按慰藉金之賠償，以人格權遭
      遇侵害，使精神上受痛苦為必要，且法均有明文規定，若
      行為人僅對被害人為財產上之損害而已，對其身體、生命
      、自由等人格權並未有何加害行為，縱因此使被害人苦惱
      ，亦不生賠償慰藉金之問題（最高法院83年度台上字第20
      97號判決要旨參照）。
    ⒉查本件被告刑事被訴犯罪事實為侵占罪，原告亦係就侵占
      之犯罪事實提起刑事附帶民事訴訟。則被告侵占系爭導航
      平板電腦之行為，固致原告受有損害，然該損害亦僅屬財
      產權性質，被告對原告身體、生命、自由等人格權，並未
      有何故意加害行為。則揆諸前開法條及判決要旨，縱使原
      告確實財物受損受有精神上之痛苦，依據前開說明，亦不
      得請求精神慰撫金。是原告主張其因被告之侵占行為，致
      受有非財產上損害15萬元乙節，即非有據。
  ㈣據上，原告得請求之金額為系爭導航平板電腦損失2,679元。
四、本件起訴狀繕本於110年7月19日送達被告，有送達證書在卷
    可憑（見本院附民卷第89頁），則原告請求被告給付自收受
    起訴狀繕本送達翌日起即110年7月20日起至清償日止，按週
    年利率5％計算之遲延利息，核與民法第229條第2項、第233
    條第1項、第203條之規定相符，應予准許。
肆、綜上所述，原告依侵權行為之法律關係，請求被告賠償2,67
    9元，及自110年7月20日起至清償日止，按週年利率5％計算
    之利息，為有理由，應予准許。其逾此部分請求，則屬無據
    ，爰予駁回。
伍、本判決原告勝訴部分，係依民事訴訟法第427條第2 項規定
    適用簡易訴訟程序，所為被告敗訴判決，應適用民事訴訟法
    第389條第1項第3款之規定，依職權宣告假執行。又被告陳
    明願供擔保請准宣告免為假執行，核無不合，爰酌定相當擔
    保金額後准許之。
陸、本件事證已臻明確，兩造其餘攻擊防禦方法及所舉證據，經
    審酌結果，與本件判決結論均無影響，爰不一一論述，附此
    敘明。被告聲請調查Facebook帳號，以確認該帳號持有人之
    真實身分乙節，待證事實與本案無關，無調查之必要，亦併
    敘明。
柒、本件原告係於刑事訴訟程序提起附帶民事訴訟，經本院刑事庭裁定移送而來，依刑事訴訟法第504 條第2 項之規定，免納裁判費；又本件審理過程中兩造並未支出其他訴訟費用，無庸諭知訴訟費用之負擔，併予敘明。　　　　
中　　華　　民　　國　　111 　年　　12　　月　　22　　日
                      臺灣臺中地方法院豐原簡易庭
                                  法　官　段奇琬
以上正本係照原本作成。
如不服本判決，應於送達後20日內，向本院提出上訴狀並表明上
訴理由，如於本判決宣示後送達前提起上訴者，應於判決送達後
20日內補提上訴理由書（須附繕本）。如委任律師提起上訴者，
應一併繳納上訴審裁判費。
中　　華　　民　　國　　111 　年　　12　　月　　22　　日
                                  書記官　陳貴卿